臺灣高等法院臺中分院交通事件裁定　　 100年度交抗字第73號
抗　告　人
即受處分人　張小萍
上列抗告人因違反道路交通管理處罰條例案件，不服臺灣彰化地
方法院中華民國99年12月9日所為裁定（99年度交聲字第987號）
，提起抗告，本院裁定如下：
    主  文
原裁定撤銷，發回臺灣彰化地方法院。
    理  由
一、本件抗告人即受處分人張小萍（下稱抗告人）抗告意旨略以
    ：雖警員到庭證稱是在桃園縣蘆竹鄉○○路距離蘆興路口約
    10至30公尺處目睹其闖紅燈之事，但實際上，其為警攔停時
    ，已稱其沒有闖紅燈，其過路口時之燈號為黃燈等語，但警
    員堅稱其闖紅燈，並告知如不服本件違規舉發，可向監理機
    關申訴；現其已將該路段之各方位照片及模擬員警所在之位
    置、面向該路口之照片進行沖洗，以證明員警無法清楚判定
    該路口之違規情事，為此提起抗告等語。
二、原裁定意旨略以：抗告人民國（下同）99年5月21日23時3分
    許，駕駛車牌號碼G7-1701號自用小客車，行經桃園縣蘆竹
    鄉○○路與蘆興路口時，因闖紅燈，屬「駕車行經有燈光號
    誌管制之交叉路口闖紅燈」之違規行為，為證人殷維國即桃
    園縣警察局蘆竹分局（原裁定誤載為大園分局）南竹派出所
    警員當場攔停舉發，有桃園縣政府警察局桃警局交字第DB00
    00000號舉發違反道路交通管理事件通知單、交通部公路總
    局臺中區監理所彰化監理站（下稱原處分機關）彰監四字第
    裁64-DB0000000號違反道路交通管理事件裁決書各1份在卷
    可稽，且經證人殷維國於原審到庭證述有目睹抗告人闖紅燈
    等情明確，復有證人殷維國提出之桃園縣政府警察局蘆竹分
    局（原裁定誤載為大園分局）南竹派出所勤務分配表、桃園
    縣政府警察局員警出入及領用應勤裝備登記簿各1份及現場
    照片4張在卷足憑，而交通違規事實不以舉發錄影或照片為
    唯一之證明方法，若舉發員警係親眼見聞違規經過，並經以
    證人之身分具結後為證述，此證人證詞仍不失為證明方法之
    一種，衡諸證人殷維國係依法執行公務之人員，與抗告人並
    不相識，又經其到庭具結證述攔停舉發經過，對抗告人駕駛
    上開自用小客車如何闖紅燈之舉發過程之證述，連續而完整
    ，應無捏造事實、違法取締之情事，堪認抗告人確有駕駛上
    開自用小客車於上開時、地闖紅燈之違規事實，因認原處分
    機關依違反道路交通管理處罰條例第53條第1項、第63條第1
    項規定，裁處抗告人罰鍰新臺幣（下同）3500元，並記違規
    點數3點，核無違誤，而以抗告人之聲明異議為無理由，予
    以駁回等語。
三、經查：
  (一)按汽車行駛至交岔路口，應遵守燈光號誌或交通警察之指示
    ，道路交通規則第102條第1項第1款定有明文。又按標誌、
    標線、號誌之設置目的，在於提供車輛駕駛人及行人有關道
    路路況之警告、禁制、指示等資訊，以便利行旅及促進交通
    安全；號誌係以規定之時間上交互更迭之光色訊號，設置於
    交岔路口或其他特殊地點，用以將道路通行權指定給車輛駕
    駛人與行人，管制其行止及轉向之交通管制設施；圓形黃燈
    用以警告車輛駕駛人及行人，表示紅色燈號即將顯示，屆時
    將失去通行路權；車輛面對圓形紅燈表示禁止通行，不得超
    越停止線或進入路口，道路交通標誌標線號誌設置規則第2
    條、第3條第1款、第206條第1項第4款、第5款第1目亦有明
    定。再按汽車駕駛人，行經有燈光號誌管制之交岔路口闖紅
    燈者，處1800元以上5400元以下罰鍰，並記違規點數3點，
    道路交通管理處罰條例第53條第1項、第63條第1項第3款分
    別定有明文。是依道路交通標誌標線號誌設置規則第206條
    第4款、第5款規定，車輛面對圓形黃燈時，若依當時的路況
    及車輛行駛位置，可以及時在停止線前停止，自應以減速停
    車，等待下一次圓形綠燈，再通過該交岔路口為宜，惟若依
    當時的路況或車輛行駛位置已駛越交岔路口停止線，自仍以
    續行駛越交岔路口，以免因停止在交岔路口，致影響交通動
    線為宜。準此，車輛面對圓形黃燈時，既仍保有通行路權，
    若無其他違規事由，要無因駕駛人面對圓形黃燈，仍駛越交
    岔路口而舉發裁罰，更不得逕予認定為闖紅燈之違規行為。
    故判斷駕駛人有無闖紅燈之違規，舉發警員自應對駕駛人行
    駛方向號誌變換、車輛通過停止線前後之行車動態等詳為觀
    察，始足以判斷駕駛人有無違規之事實。
  (二)本件抗告人駕駛車牌號碼G7-1701號自用小客車，於上揭時
    、地，經證人殷維國以因「闖紅燈」違規而依違反道路交通
    管理處罰條例第53條第1項之規定予以攔停舉發等情，固有
    桃園縣政府警察局桃警局交字第DB0000000號舉發違反道路
    交通管理事件通知單1份在卷可稽，並經證人殷維國於原審
    到庭證述：其有目睹抗告人闖紅燈等情（見原審卷第16頁）
    。然審之證人殷維國舉發當時之時間為23時3分許，屬於深
    夜時分，而依證人殷維國所提出之現場照片4張觀之，雖現
    場於夜間有照明，但仍屬昏暗（見原審卷第25至26頁），則
    證人殷維國站立在桃園縣蘆竹鄉○○路距離蘆興路口約10至
    30公尺處進行巡邏定點路檢勤務時，由該取締位置，是否能
    清楚看到桃園縣蘆竹鄉○○路尚未越過蘆興路口所劃設之停
    止線一節，原審未予究明，因此部分涉及證人殷維國是否可
    正確觀測到抗告人駕駛上開自用小客車行經上開路口時，是
    在面對圓形黃燈時即駛越桃園縣蘆竹鄉○○路尚未越過蘆興
    路口之停止線而有搶黃燈之行為，抑或是在面對圓形紅燈亮
    起時猶超越停止線進入路口而為闖紅燈行為，且此為抗告人
    一再爭執之重點，實有再傳訊證人殷維國予以進一步查證之
    必要。再者，依證人殷維國於原審提出之桃園縣政府警察局
    員警出入及領用應勤裝備登記簿所載，證人殷維國於出勤時
    ，在「其他裝備」欄，尚有記載領取物品（見原審卷第20頁
    ），則該領取之物品為何物，是否為錄音錄影設備，其形狀
    為何，因攸關證人殷維國於取締抗告人時，是否有以配備在
    身上之圓圓的物品告知抗告人有錄影存證（見原審卷第16頁
    背面）等情，亦有詳予釐清之必要。
  (三)綜上，原審對於案發當時，抗告人是否有闖紅燈，或者係行
    進中黃燈變紅燈一節，未予詳查，而僅以桃園縣政府警察局
    桃警局交字第DB0000000號舉發違反道路交通管理事件通知
    單、原處分機關彰監四字第裁64-DB0000000號違反道路交通
    管理事件裁決書、桃園縣政府警察局蘆竹分局南竹派出所勤
    務分配表、桃園縣政府警察局員警出入及領用應勤裝備登記
    簿各1份、現場照片4張及證人殷維國於原審到庭之證述，遽
    認抗告人有闖紅燈之違規行為，自難謂妥適。是抗告人抗告
    指摘原裁定不當，尚非全屬無據，應由本院將原裁定予以撤
    銷，發回原審法院更為裁定。
四、據上論結，應依道路交通案件處理辦法第25條，刑事訴訟法
    第413條前段，裁定如主文。
中    華    民    國   100    年    2     月    25    日
            刑事第十庭  審判長法  官  江  錫  麟
                              法  官  紀  文  勝
                              法  官  周  瑞  芬
上列正本證明與原本無異。
不得再抗告。
                              書記官  廖  婉  菁
中    華    民    國   100    年    2     月    25    日